臺灣高等法院臺中分院刑事判決　　　　　民國九十二年度上更(二)字第二八八號
　　　上　訴　人
　　　即　被　告　丁○○
　　　指定辯護人　本院公設辯護人　乙○○
右上訴人因殺人等案件，不服臺灣臺中地方法院中華民國九十一年八月十三日第一審
判決（民國九十一年度重訴緝字第七三號，起訴案號：臺灣臺中地方法院檢察署民國
八十九年度偵字第一七三三八、二○○二五號、九十年度偵字第四八、一七八六號）
，提起上訴，判決後，經最高法院第二次發回更審，本院判決如左：
    主      文
原判決關於共同殺人及定執行刑均撤銷。
丁○○共同私行拘禁，因而致人於死，累犯，處有期徒刑柒年貳月。
    事      實
一、丁○○前曾因犯重利罪，經臺灣台中地方法院判處有期徒刑三月確定，於民國（
    下同）八十九年一月二十八日易科罰金執行完畢。
二、緣李淑惠與何麗芬前於七十八、九年間，均任職於臺中市第七信用合作社（現變
    更為第七商業銀行），為同事關係，任職期間二人有金錢借貸往來，李淑惠並曾
    將其業務上所保管之股票挪用借予何麗芬使用，而經本院以七十九年度上訴字第
    九六八號刑事判決判處有期徒刑十月確定（嗣經減刑為五月），為此李淑惠乃要
    求何麗芬清償債務，何麗芬因經濟能力不足無力清償，雙方迭生紛爭，何麗芬為
    求躲債乃離開臺中市而避居彰化市。於八十九年十月上旬某日，李淑惠獲悉何麗
    芬在彰化市○○街三民市場內擺攤營業，李淑惠乃在位於臺中市○區○○路七○○號所經營之東港岸釣蝦場內告知友人謝瑩杰此情，謝瑩杰表示願協助催討何麗
    芬所積欠款項，李淑惠遂同意以實際追回之款項數額之一半供為謝瑩杰協助討債
    之代價。謝瑩杰乃與友人謝威儀商議，再經由謝威儀之連繫，而約得丙○○（為
    謝威儀之妻弟，原名張怡中）、己○○共商討債事宜。
  (一)八十九年十月九日上午十時許，丙○○、己○○至謝威儀位於臺中市○區○○○
    路六七○之一號之鐵工廠，與謝瑩杰、謝威儀會合，由丙○○駕駛車牌號碼Ｂ六
    –四九四七號自小客車（該車為謝威儀所有，常由丙○○使用）搭載己○○，謝
    瑩杰駕駛車牌號碼ＯＭ–七三六六號自小客車搭載謝威儀，同至李淑惠所經營之
    釣蝦場，由謝瑩杰搭載李淑惠後，共同前往何麗芬擺攤之彰化市○○街三民市場
    ，李淑惠等五人於市場內找到何麗芬後，何麗芬因見李淑惠等五人前來索債，並
    圍伺攤位四旁致無法營業，且惟恐市場內之其他攤商及民眾知悉上開債務緣由，
    只好帶同李淑惠等五人至其位於彰化市○○街三二之七號六樓之三室之租屋處商
    談債務處理事宜，李淑惠等五人於何麗芬租屋處因未找到值錢財物以供償債，加
    以何麗芬表示自身無力清償債務，李淑惠等五人乃共同基於妨害何麗芬行動自由
    之犯意連絡，要求何麗芬同車返回臺中市以尋找親友出面協助解決債務，何麗芬
    因畏於李淑惠偕同其他四名不認識之壯年男子前來討債，迫於無奈只好隨同李淑
    惠等五人前往臺中市，並至臺中市○區○○路國立中興大學附近何麗芬之前夫張
    仕賢住處尋求張仕賢協助償債，但因張仕賢不在家中而致無功。此時己○○因另
    外有事，丙○○與己○○乃先行分道離去，李淑惠與謝瑩杰、謝威儀則帶同何麗
    芬至李淑惠所經營之上開釣蝦場，讓李淑惠先行下車休憩，李淑惠並指示謝瑩杰
    、謝威儀繼續帶同何麗芬尋找親友出面協助解決債務。謝瑩杰、謝威儀遂將何麗
    芬帶至謝威儀上開位於十甲東路之鐵工廠內拘禁，然恐何麗芬知悉謝威儀工廠所
    在位置，謝威儀乃於車行途中下車購買膠帶一捲（未據扣案），並在車上將何麗
    芬之雙眼矇住後，始於八十九年十月九日下午二時許，將何麗芬帶至謝威儀位於
    臺中市○區○○○路六七○之一號之鐵工廠休息室內拘禁看管，並通知丙○○前
    來會合。嗣謝威儀因有工作乃行外出，適有綽號「阿發」真實姓名、年籍均不詳
    之成年男子前來謝威儀之鐵工廠，乃知悉私行拘禁何麗芬一事，遂與謝瑩杰等共
    同基於妨害何麗芬自由之犯意聯絡，於同日下午七時許，由謝瑩杰、丙○○與綽
    號「阿發」之成年男子共同將何麗芬帶往臺中市○○區○○路三段何麗芬之弟何
    銘仁擺設攤位之黃昏市場前，由丙○○與綽號「阿發」之男子下車進入黃昏市場
    內叫出何銘仁至車旁，再由坐於車內之謝瑩杰出言要求何銘仁代何麗芬清償債務
    ，惟為何銘仁所拒絕，謝瑩杰、丙○○及綽號「阿發」之成年男子於詢問何銘仁
    之行動電話號碼後，即將何麗芬帶返謝威儀之鐵工廠內繼續拘禁，並多次以電話
    要求何銘仁代何麗芬籌措金錢解決債務，惟均遭何銘仁回絕。
  (二)翌日（即八十九年十月十日）謝瑩杰、謝威儀、丙○○再令何麗芬以電話向其他
    親友借款償債，惟均無成，加以謝威儀之工廠常有客戶進出，不適宜做為繼續拘
    禁何麗芬之處所使用，謝瑩杰乃命何麗芬簽發如附表所示扣案本票三紙供為其向
    李淑惠交差之用，謝瑩杰另交代丙○○，並由丙○○通知己○○駕駛車牌號碼Ｏ
    Ｖ–三六九九號自小客車（為己○○之兄蔡欽龍所有，交由己○○使用）前來，
    並由丙○○撥打庚○○所使用之0000000000號行動電話（庚○○之妻
    林茱榆名義申裝，由庚○○使用）取得聯絡後，由知情之庚○○提供位於臺中市
    ○○路○段四之三三號六樓之二之「大都會娛樂俱樂部」供為拘禁何麗芬之場所
    ，丙○○、己○○乃以膠帶矇住何麗芬雙眼，於八十九年十月十日晚上九時許，
    將何麗芬帶往「大都會娛樂俱樂部」內繼續拘禁，拘禁期間除由丙○○、己○○
    及庚○○輪流看管，丙○○並另通知知情之丁○○前來協助。丁○○乃在丙○○
    等私行拘禁何麗芬之繼續進行中，與謝威儀、謝瑩杰、丙○○、己○○、庚○○
    等共同基於妨害自由之犯意聯絡，而與丙○○、己○○、庚○○等輪流看管何麗
    芬。丙○○且持續以0000000000號（以己○○名義申裝，由丙○○使
    用）行動電話，經由謝威儀所使用之0000000000號行動電話（謝威儀
    之妻張瓊豐名義申裝，由謝威儀使用）而與謝瑩杰所使用之000000000
    0號行動電話（以徐榮力名義申裝，為謝瑩杰在跳蚤市場所購買使用）保持連繫
    ，期間謝威儀、謝瑩杰亦曾至「大都會娛樂俱樂部」找丙○○，詢問債務之處理
    情形。謝瑩杰則與謝威儀於八十九年十月十一日凌晨一時三十分許，在李淑惠所
    經營之釣蝦場內交付如附表所示本票三紙予李淑惠，謝瑩杰並告知李淑惠已將何
    麗芬釋放，致李淑惠認何麗芬此時已重獲自由。
  (三)丙○○、己○○、庚○○、丁○○等人於私行拘禁何麗芬之期間內，丙○○、丁○○除利用0000000000號、0000000000號等行動電話，多
    次向何麗芬胞弟何銘仁、四嫂洪禎輿、友人林清輝等人要求代為籌措金錢解決債
    務外，並為求逼令何麗芬交出金錢，更由丙○○、丁○○以電纜線抽打何麗芬，
    致何麗芬手、腳部位受傷，而庚○○於何麗芬拘禁期間之八十九年十月十六日上
    午九時許亦曾以腳踹何麗芬，何麗芬因確實無力清償，丙○○等人乃無所獲，反
    致何麗芬因連日拘禁，無法獲得適當休息及正常進食而身心俱疲，並致虛脫，陷
    於奄奄一息之狀態，丙○○、己○○、庚○○、丁○○四人見事態嚴重，原欲將
    何麗芬送醫，又恐醫院人多，為免上情曝光，而不敢將何麗芬送醫救治，詎丙○○等四人在客觀上能預見何麗芬如仍予拘禁未迅速送醫救治，將發生死亡之結果
    ，仍予拘禁，先於八十九年十月十六日下午三時許，由丙○○駕駛車牌號碼Ｂ
    六–四九四七號自用小客車，搭載己○○、庚○○、丁○○及何麗芬，開往太平
    市頭汴坑山區沿路尋找適合棄置何麗芬之地點未果後，即趨車轉往南投縣國姓鄉
    山區，途中己○○、丁○○因何麗芬不時會將頭抬起，且因何麗芬體臭，己○○
    及丁○○二人乃分別於車內後座以手肘及拳頭毆打當時身體已極度虛弱之何麗芬
    頭部及腰部，後因在國姓鄉未尋得棄置地點，丙○○見何麗芬已瀕臨死亡邊緣，
    即與丁○○二人乃將何麗芬抬至該車後車箱後，原車改由己○○駕駛往台中市方
    向之回程行駛，惟車輛行駛約一分鐘後，丙○○又思及該小客車係其姐夫所有，
    恐何麗芬悶死於其姐夫之車內，不好交待，乃指示駕駛車輛之己○○停車後，再
    將何麗芬由後車箱內搬移至該車左後座腳踏墊處，以頭部躺於左後座位置，腳部
    朝車輛前、後座椅中間位置放置，迨至當日下午十七時許車輛行駛至台中市○○
路附近時，何麗芬終因不堪長期私行拘禁及丙○○、庚○○、己○○、丁○○未
    為送醫救治之行為，而於該部自用小客車車內死亡。
二、案經內政部警政署刑事警察局、臺中市警察局、臺中市警察局第四分局、彰化縣
    警察局彰化分局共同組成專案小組查獲，移送臺灣臺中地方法院檢察署檢察官偵
    查起訴。
    理      由
一、訊據被告丁○○坦承被害人何麗芬於八十九年十月十日二十一時許，被拘禁在「
    大都會娛樂俱樂部」時，其有應共同被告丙○○之通知而前往該俱樂部，其在該
    俱樂部時有看到被害人被看管，其在八十九年十月十日有出手打被害人臉部二下
    、腹部一下，並他髒話，說欠人錢不是還了就好，丙○○有說協助處理債務後
    ，會給予一些錢，及同年十月十六日上午其有應共同被告丙○○之通知而再前往
    該俱樂部，同日下午由丙○○駕駛Ｂ六–四九四七號自用小客車，搭載其與共同
    被告己○○、庚○○及被害人何麗芬等人開往南投縣國姓鄉○區○○路尋找適合
    棄置何麗芬之地點，因未能覓得合適地點，乃原車改由己○○駕駛後返回台中市
    ，被害人終因不堪長期私行拘禁及其等四人未為救治之行為而於同日下午五時許
    在該部自用小客車內死亡，其知道一個人長期被拘禁，無法獲得適當休息及正常
    進食會導致身心俱疲並致虛脫而死亡等事實不諱，惟矢口否認有上開殺人等犯行
    ，辯稱：伊並未與共同被告丙○○、己○○、庚○○等人輪流看管被害人，亦未
    以電纜線抽打被害人及打行動電話向被害人之胞弟何銘仁、四嫂洪禎輿、友人林
    清輝等人要求代為籌措金錢解決債務。至八十九年十月十六日當天，伊等係要將
    被害人載去就醫，但因市區人多怕被發現，所以才往山區開，且要將被害人載往
    山區亦非伊所提議云云。經查：
  (一)右揭事實除據共同被告謝瑩杰、謝威儀、李淑惠供述在卷，且經證人陳森桂、戊○○、黃芷棻、林裕正、蔡志和、張士團、何銘仁、林清輝、洪禎輿證述明確外
    ，共同被告丙○○於警訊及偵查時供稱：「丁○○是我於八十九年十月十日晚上
    約二十二時許，由我向丁○○說我正在處理債務向人要錢，請至台中市○○路大
    都會娛樂機構協助處理，事成之後再分紅，因為我知道丁○○家境不好要他來處
    理事情有錢可拿」、「我與己○○、丁○○、庚○○四人於（八十九年）十月十
    日起至十月十六日上午止分別輪流看管何麗芬」、「我與丁○○、庚○○有以電
    纜線毆打何麗芬：：：」「十月十日晚上九點多將近十點我先打電話給丁○○，
    叫他過來一起協助處理何女的債務，從頭到尾都是我在負責看管何女，有時己○○、丁○○在大都會時也有一起看管，於十二日晚上（幾點我忘記了）我與丁○○在大都會向何麗芬逼討債務時，覺得何麗芬都在說謊，我與丁○○就拿電線抽
    打何女手腳部位逼她還錢」各等語，於原審證稱：「有時人力不足，我找丁○○
    過來幫忙看管‧‧‧如我們在何麗芬拿到錢，我也不會虧待他」「我有用電線打
    何麗芬，丁○○也有」「（問：丁○○有沒有打電話給被害人家屬？）我曾叫丁○○打過，我記得是打給何麗芬的大姊，意思是說叫他大姊打給何麗芬，轉達一
    下，其他都沒有說什麼」各等語，及於本院調查時結證稱：「（問：在拘禁期間
    你有無借用丁○○的行動電話聯絡被害人的胞弟、四嫂籌錢？）我沒有跟他拿電
    話，我曾叫丁○○打電話給被害人的家屬籌錢」等語（見本院卷第四六頁）。
  (二)共同被告己○○於警訊及偵查時亦供稱：「我們四人（指己○○、丙○○、庚○○、丁○○）在討論如何處理何麗芬時，庚○○說不可以讓何麗芬死在公司裡，
    丁○○說先將何麗芬載到台中縣太平市山區丟棄，讓何麗芬死掉再來處理屍體」
    「丙○○、庚○○、丁○○三人，均持電纜線輪流毆打何麗芬」「我看何女好像
    要斷氣，我就問丙○○要不要將何女送到醫院，丙○○說不用，一直到同日（十
    六日）十五或十六時就發現何女死亡」「庚○○及丁○○二人均有毆打何麗芬，
    還有何麗芬是在車上死亡的，不是在『大都會』裡死亡的」「八十九年十月十六
    日上午十點左右我人在家中，丙○○打電話給我，問我要不要過去，我約於同（
    十六）日上午十一點左右到達『大都會』，我到達時丙○○、庚○○均在場，而
    丁○○是約十二點多到『大都會』，我到『大都會』時就看到何麗芬躺在陽台未
    穿衣褲奄奄一息，我及庚○○就問丙○○要不要將何麗芬送醫急救，丙○○說不
    可以，丙○○即打電話叫丁○○立刻過來‧‧‧我們四人在討論如何處置何麗芬
    時，庚○○說不可以讓何麗芬死在公司裡，丁○○說先將何麗芬載到台中縣太平
    市山區丟棄，讓何麗芬死掉再來處理屍體。決定之後於十六日下午三時左右丙○○先到地下室停車場將車開到電梯旁，由我撐住何麗芬左側腋下，丁○○撐住右
    側腋下，庚○○幫忙按電梯，將何麗芬攙扶到地下室，丙○○開車出發沿精武路
    往太平市經太平『一江橋』右轉發現有道路在施工無法通過，即回轉由丁○○提
    議載到南投縣國姓鄉，到國姓鄉時約十六日下午四點多，到國姓鄉某山區後，因
    未覓得適當丟棄地點，即將何麗芬自後座搬運至後行李箱，此時丁○○有以手探
    視何麗芬鼻子是否還有呼吸，仍有再呼吸，行駛約一、二分鐘，丙○○說車子是
    他姊夫的，不要讓何麗芬死在他姊夫的車上，然後將車停在路旁，將何麗芬自後
    車廂移至後座，沿原路駛回『大都會』地下室停車場，此時丁○○以手探視何麗
    芬鼻子是否還有呼吸，即發現何麗芬已經死亡了，發現死亡後又將何麗芬屍體移
    至後車廂藏放，此時約下午五點多了。將車停妥後我們四人就上樓到『大都會』
    內商討如何處理何麗芬。」「他們三人（丙○○、丁○○、庚○○）毆打何麗芬
    是要逼迫她去籌錢贖人」「丁○○是八十九年十月十日或十一日參與的。何人邀
    他參與我則不知道」「丁○○則是晚上九點或十點多下班後到『大都會』比較多
    」「都是庚○○、丁○○用電纜線毆打何麗芬，打的最兇，而丙○○以電纜線抽
    打何麗芬腿部幾次而已」各等語，於原審證稱：「在大都會期間內，『管』、『
    張』有用電線打『何』，要她打電話找人還錢」等語。
  (三)共同被告庚○○於警訊及偵查時分別供稱：「（問：何麗芬為何會死亡？）我不
    知道何麗芬為何會死，因在八十九年十月十六日約中午時分，我在公司的辦公室
    睡覺，這時不知是己○○或是丙○○叫我起來，說要放何麗芬走，所以我就與他
    們二人帶何麗芬離開辦公室，在公司門口走道遇見一位叫『阿文』男子（即被告
    丁○○），然後我們四人一起帶何麗芬離開到樓下由丙○○駕駛一部雅哥自小客
    ，前座坐我，後座坐己○○、『阿文』及何麗芬三人然後往南投的山上開，這時
    我就向他們三人說，我現在藥癮犯了，回台中拿藥，我們就一起回台中，回到台
    中時已經是十六日下午四、五點許，這時我就先上樓到『大都會』公司吸食海洛
    因，約十餘分鐘後，己○○到公司內告訴我說：『阿文』剛才有摸何麗芬的心臟
    ，發現她的心臟跳動很微弱‧‧‧約十餘分鐘後，己○○又上來說『阿文』先將
    何麗芬鎖在後車箱，然後我與己○○二人就一起吸食海洛因‧‧‧然後丙○○與
    『阿文』到地下室去牽該部雅哥自小客車，我坐上己○○駕駛的自小貨車一起由
    雙十路往精武路方向上車行駛，我感覺己○○往大雅鄉方向行駛，後來又到中港
    路，一直到一處堤防邊（這時是十七日凌晨一時）‧‧‧後來我們就用行動電話
    聯繫約在台中市○○路、南屯路口見面（當時時間是十七日一時三十分左右）見
    面後，我們四人坐在己○○所駕駛的貨車回到堤防邊（彰化縣和美鎮大肚溪畔）
    ，『阿文』就說要看火還有沒有在燒，到了現場火沒有在燒，丙○○與『阿文』
    就從貨車上搬下一個空鐵桶，然後己○○與我駕駛貨車上堤防，停好車後，我們
    二人走回現場，看見丙○○與『阿文』已將東西裝在鐵桶內，我與己○○回到堤
    防上開貨車倒車回到堤防下的現場載丙○○、『阿文』及該只鐵桶，在上堤防時
    ，己○○就停車，由丙○○與『阿文』將貨車上的鐵桶搬下來，把鐵桶物品倒出
    來，這時我才發現是何麗芬的屍體‧‧‧」「（問：警方現提示丁○○口卡片給
    你指認，是否綽號『阿文』男子？）是的。」、「（問：在何麗芬被押在『大都
    會』期間，丁○○到大都會幾次？作何事？）有二、三次，他是去找丙○○」「
    （問：丁○○是否知道何麗芬被丙○○押在大都會？）丁○○應該知道」各等語
    。而被告之綽號叫「阿文」，亦經被告直承在卷（見七三號原審卷第八六頁至第
    八七頁）。
  (四)就被害人何麗芬於八十九年十月十六日，經被告等人駕車帶往南投山區返回台中
    市區途中，究於何時、地死亡乙節，雖被告丁○○及共同被告己○○曾分別於偵
    、審中供稱：「（問：是否於八十九年十月十六日十五時許，由丙○○駕駛自用
    小客車搭載：：及何麗芬開往南投縣國姓鄉○區○○路尋找適合棄置何麗芬之地
    點？）是的，但這時何麗芬她已經死了」等語（本院前審卷第一一九頁）、「：
    ：同（十六）日十五或十六時就發現何女死亡」、「（何麗芬於何時、在何地死
    亡？）答稱：在八十九年十月十六日下午十五時十六時許，在台中市○○路大都
    會公司內死亡」（參偵字第四十八號卷第六十五頁反面、第七十頁反面）云云，
    然依共同被告己○○嗣所供：「：：何麗芬是在車上死亡的，不是在「大都會」
    裡死的」、「我到『大都會』時就看到何麗芬躺在陽台未穿衣褲奄奄一息，我及
    庚○○就問丙○○要不要將何麗芬送醫急救，丙○○說不可以，丙○○即打電話
    叫丁○○立刻過來‧‧‧我們四人在討論如何處置何麗芬時，庚○○說不可以讓
    何麗芬死在公司裡，丁○○說先將何麗芬載到台中縣太平市山區丟棄，讓何麗芬
    死掉再來處理屍體」等語（參偵字第一七八六號卷第四十八之一頁正、反面），
    核與共同被告丙○○亦供稱：「十月十六日中午一、二時許，當時我們看到何麗
    芬有異狀不適後，就由我開我姊夫雅哥綠色自小客車至『大都會』機構地下室停
    車場等候他們三人將何麗芬扶下準備送醫救治，但在途中深怕就醫有人報警而東
    窗事發，就由我說將何麗芬帶至南投縣國姓鄉山區將其埋屍（因當時何麗芬已經
    奄奄一息，快要斷氣），但因找不到合適埋屍地點，而何麗芬又未斷氣死亡，就
    由國姓開車回台中途中由我發現何麗芬已動彈不得死亡」、「（問：十六日你聯
    絡其餘三人共犯前來時，何女未死亡，你們四人為何要至國姓鄉山區尋找埋屍地
    點呢？）答稱：不敢送醫救護且大家認為何女會死所以才會找地點埋屍」、「：
    ：：我陸續打電話給己○○及丁○○，告訴他們二人說何女好像快死掉了，趕快
    過來看要怎麼辦，四人（即丙○○、己○○、庚○○、丁○○）討論是說先將何
    女送醫，四人隨即將何女帶到車號Ｂ六－四九四七號自小客車，要將何女帶到醫
    院，但是又怕送醫急救會被警方發現犯行，就將車開到太平市頭汴坑山上及國姓
    鄉山區繞，想說把她丟在山區讓人發現把他送醫：：：到國姓鄉山區看何女已經
    不行了，我與丁○○將何女抬到後車廂，開約一分鐘左右，想說這樣可能會悶死
    ，又馬上停車將何女抬回到後座腳踏處，於當天下午五點左右，車行到臺中市○○路，我看何女背部已無呼吸起伏，就將車開回到大都會地下室停車場」等語相
    符；共同被告己○○、庚○○復表示同被告丙○○所言（見偵字第四八號卷第五
    十五頁、偵字第一七八六號卷第六○頁反面、第六一頁正面），被告丁○○於本
    院訊以：渠等將被害人何麗芬從台中市以車子載往山區時，被害人當時是否已死
    亡？答稱：「還沒有死」等語（本院卷第五十頁）足見被害人何麗芬係於八十九
    年十月十六日下午約十七時許，於被告等所駕上開自小客車自南投山區返回台中
    市區途中，於車內後座死亡，被告丁○○及共同被告己○○上開於偵、審中之供
    述，顯有誤陳，尚難採取。又依前開共同被告之供述，本件被告丁○○等人應係
    於案發當日（即八十九年十月十六日）要將被害人載往山區之前，在客觀上即預
    見被害人已甚為虛弱並已於瀕死邊緣，隨時可能因渠等之拘禁未將被害人送醫救
    治將發生死亡之結果，被告等人仍將被害人拘禁，不將之送醫急救，且在送醫
    與否，或將之棄置山區之間，多所猶豫，來回奔馳於路上，卒致被害人死於車內
    。故被告丁○○等四人上開長期拘禁被害人之犯行，自與被害人何麗芬之死亡結
    果有相當因果關係存在。
  (五)又被告既應丙○○之請協助處理被害人之債務，並從中獲利，又出手毆打被害人
    ，加以辱，促其還債，並於被害人氣機將息之際，應邀前來處理，與丙○○等
    搭載被害人外出試行送醫，或丟棄山區，並於被害人死亡後參與毀屍、棄屍，若
    謂其與丙○○無妨害自由之犯意聯絡及共同拘禁被害人，豈有介入如此之深之理
    ，故被告上開辯解，無非飾卸之詞，要無可採。
  (六)另被告與丙○○等係在將被害人送醫，或將之棄置山區，於未及棄置山區前即死
    於途中，故被告等有無積極將被害人棄置山區，致之死亡，或決意不將之送醫，
    致之死亡尚因被害人之死於途中，而在未定之天，故尚難認定被告等有以棄置何
    麗芬於山區○○段達成殺人之方法，或有以絕不讓之就醫之手段達成殺人之方法
    ，之共同殺人犯行。
  (七)此外復有相片、台中縣大雅鄉公所九十年一月九日九○雅鄉清字第七一九號函、
    內政部警政署刑事警察局測謊鑑驗說明書、統一發票存根聯影本、行動電話通聯
    紀錄、臺灣高等法院台中分院九十一年度上訴字第二六八號刑事判決等在卷可稽
    ，另有凌虐現場錄影帶一捲（扣案）、本票三張扣案可資佐證。而前開凌虐現場
    錄影帶一捲並經原審勘驗屬實，製有勘驗筆錄一份在卷可憑；另被告丁○○等分
    別竊取鐵桶、木柴、購買塑膠袋及焚屍、丟棄鐵桶、屍體等過程及地點，並經台
    灣台中地方法院檢察署檢察官至現場勘驗屬實，有勘驗筆錄及照片在卷可憑（見
    一七三三八號偵查卷第二一六頁，第一七八六號偵查卷第七九頁至八四頁）。
  (八)至共同被告丙○○於審理中供稱被告沒有參與到什麼犯行，沒有看管被害人，己○○、庚○○供稱，只有丙○○打被害人，沒看過被告打被害人，被告也沒看管
    被害人各云云，核與被告供稱其有打被害人，並辱被害人要其還錢等情不符。
    何況被告如無參與看管被害人，其又如何能分到利益，又其縱使未參與看管，然
    推由丙○○、己○○看管，被告則買便當給看管被害人之人吃，亦不能解免共犯
    之責。故丙○○等三人所供，殊不能據為有利被告之認定。
二、核被告所為，係犯刑法第三百零二條第二項之私行拘禁致死罪，被告與丙○○、
    己○○、庚○○之間，有犯意聯絡與行為分擔，應以共同正犯論處。又被告前曾
    因犯重利罪，經臺灣台中地方法院判處有期徒刑三月確定，於八十九年一月二十
    八日易科罰金執行完畢，有臺灣高等法院被告全國前案紀錄表及臺灣台中地方法
    院檢察署刑案資料查註紀錄表各一份在卷可憑，其於五年之內再犯本件有期徒刑
    以上之罪，為累犯，應依法加重其刑（惟無期徒刑部分，依法不得加重，故僅就
    有期徒刑部分加重）。原審予以論罪科刑，固非無見。惟查，被告並無犯殺人罪
    ，原審以殺人罪論處，核有未當。被告上訴意旨，執此指摘原審判決違誤，核有
    理由，自應由本院將之撤銷改判，爰審酌被告素行不良，因受丙○○之邀，為圖
    分紅，致犯本罪，被告迄未向死者家屬達成任何賠償等一切情狀，科處如主文第
    二項所示之刑。
據上論斷，應依刑事訴訟法第三百六十九條第一項前段、第三百六十四條、第二百九
十九條第一項前段，刑法第二十八條、第三百零二條第二項前段、第四十七條，判決
如主文。
本案經檢察官甲○○到庭執行職務。
中      華      民      國      九十三     年     一      月     六     日
                                臺灣高等法院臺中分院刑事第七庭
                                      審判長法  官  林  榮  龍
                                            法  官  謝  說  容
                法  官  黃  日  隆
右正本證明與原本無異。
如不服本判決應於收受送達後十日內向本院提出上訴書狀，其未敘述上訴之理由者並
得於提起上訴後十日內向本院補提理由書（均須按他造當事人之人數附繕本）。
                                            書記官  陳  三  軫
中      華      民      國      九十三     年     一      月     八     日
                                                                        Ｒ
